臺灣高雄地方法院交通事件裁定　　　　96年度交聲字第1004號
原處分機關　高雄市政府交通局
異　議　人　甲○○
上列受處分人因違反道路交通管理處罰條例案件，對於高雄市政
府交通局交通事件裁決所為之處分（高市府交裁字第裁32-M0000
0000號），聲明異議，本院裁定如下：
    主  文
原處分撤銷。
甲○○不罰。
    理  由
一、原處分意旨略以：異議人即受處分人甲○○於民國96年2 月
    3 日下午1 時30分許，騎乘車牌號碼EEV -943號輕型機車，
    行經台南縣新市鄉○○路73號前，因(1)未領有駕駛執駕駛機
    器腳踏車(2)駕車行經有燈光號誌管制之交岔路口闖紅燈，遭
    台南縣警察局善化分局員警當場掣單舉發，爰依違反道路交
    通管理處罰條例第21條第1 項第1 款、第53條第1 項之規定
    ，各裁處罰鍰新臺幣（下同）9,600元及4,500 元。
二、聲明異議意旨略以：伊於96年2 月3 日下午1 時30分許，是
    在高雄市○○○路56號4 樓之向陽企業管理顧問社上班，伊
    並沒有車牌號碼EEV -943號之輕型機車，伊當天也沒有騎車
    到台南，原處分顯然有誤，爰依法聲明異議等語。
三、按法院受理交通事件，準用刑事訴訟法之規定，道路交通管
    理處罰條例第89條前段定有明文，是最高法院76年台上字第
    4986號判例「認定犯罪事實所憑之證據，雖不以直接證據為
    限，間接證據亦包括在內。然而無論直接證據或間接證據，
    其得為訴訟上之證明者，須於通常一般之人均不致有所懷疑
    ，而得確信其為真實之程度者，始得據為有罪之認定。倘其
    證明尚未達到此一程度，而有合理之懷疑存在，而無從使事
    實審法院得有罪之確信時，即應由法院為諭知被告無罪之判
    決。」所揭示刑事訴訟法上法院認定事實之最重要原則，於
    法院審理行為人違反道路交通管理處罰條例案件時，當有其
    適用。易言之，法院於審理行為人違反道路交通管理處罰條
    例案件，當踐行完畢調查證據程序後，為事實之認定時，如
    就原處分機關所認定之行為人違規事實仍有合理之懷疑，而
    無法確信行為人確有該當於道路交通管理處罰條例各該處罰
    條文之構成要件事實時，此際即應依刑事訴訟上「倘有懷疑
    ，則從被告之利益作解釋」之證據法則，作對受處分人有利
    之認定。
四、經查：
  (1)原處分意旨認本件異議人於前揭時、地，有未領有駕駛執駕
    駛機器腳踏車、駕車行經有燈光號誌管制之交岔路口闖紅燈
    之違規行為，無非係以卷附之台南縣警察局南縣警交字第M0
    0000000 號舉發違反道路交通管理事件通知單（見本院卷第
    8頁）所記載之違規內容為其主要論據。
  (2)證人即舉發員警林仁祥於本院審理時具結證稱：我們在開單
    的時都會請被舉發人拿出駕照，如果被舉發人沒有帶駕照或
    身分證，我們就會請被舉發人填寫身分證字號，然後線上呼
    叫派出所值班員警，查明被舉發人是否持有駕照，並核對填
    寫的內容是否相符，因為被舉發人當天沒有帶任何證件，所
    以伊無法核對被舉發人之身分，伊不記得當天被舉發的人是
    否是庭上的異議人，也不記得舉發時是否有與被舉發人對話
    ，伊對於當庭的異議人完全沒有印象，但是伊有請當天被舉
    發的人在罰單上簽名等語（見本院卷第15、16頁），是由證
    人林仁祥之證詞觀之，本件舉發員警並無法證明本件異議人
    之違規行為。
  (3)又參以證人即異議人同事乙○○於本院審理時具結證稱：伊
    公司規定1 天要打3 次卡，中午打卡時間是下午1 點15分，
    而且不可能會有幫別人打卡的情況發生，因為在打卡機旁有
    1 位組長負責監督，況且我們上班時間只有中午12點到下午
    1 點15分可以外出，其他時間都不行，所以伊可以證明異議
    人在96年2 月3 日不可能騎車在台南出現等語（見本院卷第
    16、17頁），核與異議人所提出其於96年2 月之打卡資料相
    符（見本院卷第10頁），是異議人辯稱：伊當天一整天都是
    在高雄市○○○路56號4 樓之向陽企業管理顧問社上班，不
    可能在下午1 時30分許騎車到台南等語，似非無據。又證人
    乙○○到庭具結作證，更係以刑事責任擔保其證言之真實性
    ，故其上開證述內容，應無不可採信之處。
五、綜上調查證據之結果，本件原處分機關所認定異議人有上開
    違反道路交通管理處罰條例之違規事實，並無足夠之積極證
    據可資證明，揆諸前揭說明，自應為異議人有利之認定，原
    處分機關不察，遽對異議人為上開裁決，難認允當。從而，
    本件異議人之異議為有理由，自應由本院予以撤銷，並為不
    罰之諭知。
據上論斷，應依道路交通案件處理辦法第20條前段，裁定如主文
。
中　　華　　民　　國　　96　　年　　12　　月　　31　　日
                  交通法庭    法　官  錢衍蓁
如不服本裁定應於送達後5日內向本院提出抗告狀。
以上正本證明與原本無異。
中　　華　　民　　國　　96　　年　　12　　月　　31　　日
　　　　　　　　　　　　　　　書記官  秦富潔
